臺灣高等法院花蓮分院民事裁定　　　　　　 96年度抗字第1號
抗　告　人　臺東縣太麻里地區農會
法定代理人　己○○
代　理　人　吳漢成律師
上列抗告人與張元長間返還擔保金事件，抗告人對中華民國95年
11月30日台灣台東地方法院95年度聲字第342號裁定提起抗告，
本院裁定如下：
    主  文
原裁定關於張元長部分廢棄，發回台灣台東地方法院。
    理  由
一、抗告意旨略以：抗告人為本件聲請時，受擔保利益人之記載
    須與原提存書上所載相符，故謹記明『陳漢明等八人』，雖
    未標明張元長已死亡，仍檢附其法定繼承人之繼承系統表，
    同時對其繼承人甲○○等5人發函催告應於20日內行使權利
    ，亦經甲○○等5人收受，有回執及存證信函在卷可證，原
    裁定以張元長已於聲請前之民國83年3月26日死亡、無當事
    人能力且無從命補正而駁回此部份聲請，自有誤會，請求廢
    棄原裁定關於駁回張元長部分，並准予返還抗告人就台東地
    方法院75年度存字第165號提存事件為張元長提存之擔保金
    新台幣34萬元等語。
二、原裁定援引最高法院91年度台上字第455號裁定意旨，認相
    對人中之張元長已於聲請前之83年3月26日死亡，以當事人
    能力欠缺且無從命補正為由，認關於張元長部分之聲請為不
    合法，予以駁回，固非無見。
三、惟查：本件抗告人於原審聲請返還擔保金時，相對人中之張
    元長確已死亡，由其繼承人甲○○、丁○○、丙○○、乙○
    ○與戊○○等5人，依法繼承張元長財產上一切權利義務，
    抗告人並依民事訴訟法第104條第1項第3款，向張元長之繼
    承人甲○○等5人催告於函到後21日內主張權利 (抗告狀誤
    載為20日內)，此有抗告人於原審所提之張元長繼承系統表
    、戶籍謄本、登記簿、回執與存證信函影本為證，應堪信為
    真實。則抗告人於原審聲請書狀所載受擔保利益人，雖依當
    時聲請擔保提存所檢附台東地方法院75年度全字第133號假
    扣押裁定之債務人姓名記載相對人為『陳漢明等八人』，惟
    其既已提出張元長之繼承系統表，並對張元長之繼承人逐一
    為民事訴訟法第104條第1項第3款之催告程序，顯見其具狀
    聲請返還擔保金時，對張元長已死亡之事實，並非不知情或
    有所隱瞞。且抗告人對張元長之5名繼承人均已踐行法定催
    告程序，聲請狀上所載雖係『陳漢明等八人』，然究其真意
    ，仍係以張元長之5名繼承人為相對人，提起本件返還擔保
    金之聲請。抗告人原聲請書狀關於受擔保利益人之記載固有
    疏漏，原審非不得依職權查明並曉諭抗告人為更正記載。原
    裁定就張元長之繼承人等是否已實際受催告於相當期日內行
    使權利、本件應供擔保之原因是否消滅，未詳查審認，逕以
    相對人張元長已死亡、欠缺當事人能力無從命補正而駁回聲
    請，自有未洽，抗告意旨據此部份指摘原裁定不當，求予廢
    棄，為有理由。
據上論結，本件抗告為有理由，爰依民事訴訟法第492條，裁定
如主文。
中　　華　　民　　國　　96　　年　　1 　　月　　30　　日
                        審判長法  官  何方興
                              法  官  林德盛
                              法  官  王紋瑩
以上正本係照原本作成。
如不服本裁定者，應於收受送達後10日內向本院提出再抗告狀(
僅以適用法規顯有錯誤，並經本院之許可者為限)，並繳納再抗
告費新台幣1千元；其未表明再抗告理由者，應於提出再抗告後
10日內向本院補提理由書狀 (均須按照他造當事人之人數附繕本
)。
抗告時應提出委任律師或其有律師資格之人之委任狀；委任有律
師資格者，另應附具律師及格證書及釋明委任人與受任人有民事
訴訟法第466條之1第1項但書或第2項所定關係之釋明文書影本。
                              書記官  吳家瑩
中　　華　　民　　國　　96　　年　　1 　　月　　30　　日
